【裁判字號】    97,訴,1993
【裁判日期】    971127
【裁判案由】    毒品危害防制條例
【裁判全文】
臺灣臺北地方法院刑事判決              97年度訴字第1993號
公  訴  人  臺灣臺北地方法院檢察署檢察官
被      告  甲○○
                  （現另案於臺灣臺北監獄臺北分監執行中）
上列被告因違反毒品危害防制條例案件，經檢察官提起公訴（97
年度毒偵字第2859號），因被告於準備程序中對被訴事實為有罪
陳述，本院依簡式審判程序審理，判決如下：
    主  文
甲○○施用第一級毒品，累犯，處有期徒刑捌月。
    事  實
一、甲○○前於民國80年、81年間因違反肅清煙毒條例案件，經
    臺灣士林地方法院以80年度訴字第393號判處有期徒刑4年確
    定，復經臺灣高等法院以81年度上訴字第3178號判處有期徒
    刑3年2月確定，經接續執行後，於84年1月13日假釋出監（
    下稱第1次假釋）；復於84年間因違反肅清煙毒條例案件，
    經臺灣士林地方法院以84年度訴字第547號判處有期徒刑4年
    確定，嗣經撤銷第1次假釋，應執行殘刑有期徒刑4年3月又2
    1日，經接續執行後，於87年7月21日縮刑假釋出監（下稱第
    2次假釋）；該第2次假釋又經撤銷，應執行殘刑有期徒刑3
    年8月又30日。甲○○又於90年間因施用毒品案件，經本院
    以90年度毒聲字第2416號裁定送勒戒處所觀察、勒戒後，認
    有繼續施用毒品之傾向，復經本院以91年度毒聲字第1151號
    裁定令入戒治處所施以強制戒治，嗣戒治執行滿3月，認無
    繼續戒治之必要，經本院以91年度毒聲字第2423號裁定停止
    戒治，所餘戒治期間付保護管束，於92年1月22日停止戒治
    ，改執行上述第2次假釋之殘刑，其中停止戒治部分於92年6
    月9日保護管束期滿未經撤銷，視為強制戒治執行完畢，由
    臺灣臺北地方法院檢察署檢察官於92年6月23日以92年度戒
    毒偵字第89號為不起訴處分確定；上開殘刑部分，與其所犯
    侵占等案件經臺灣士林地方法院以92年度易字第290號判處
    應執行拘役90日，接續執行，嗣於95年10月11日縮刑期滿執
    行完畢。復於97年間因毒品案件，經臺灣板橋地方法院於97
    年1月6日，判處有期徒刑7月確定。詎仍不知悔改，竟於97
    年7月28日上午9時許，在臺北市○○區○○路4段106巷8弄6
    號2樓之住處，以將海洛因粉末放在香菸內點燃吸食煙霧之
    方式，施用第1級毒品海洛因1次。嗣於同日下午17時40分許
    ，因案遭通緝，經警在臺北市大同區○○○路○段239號查獲
    ，並經其同意，採集尿液送驗結果，呈嗎啡陽性反應，始查
    悉上情。
二、案經臺北市政府警察局大同分局報告臺灣臺北地方法院檢察
    署檢察官偵查起訴。
    理  由
一、訊據被告甲○○對於在上揭時地施用第一級毒品海洛因之事
    實，於本院審理時坦承不諱（詳本院卷第29頁）。又被告經
    警查獲所採集尿液經送鑑定，亦呈海洛因代謝物嗎啡陽性反
    應，有臺灣尖端先進生技醫藥股份有限公司97年8月8日（檢
    體編號002601號）濫用藥物檢驗報告、尿液委驗單各一紙在
    卷可稽（詳偵查卷第3頁、第4頁），足以佐證被告自白為真
    實。按毒品危害防制條例第20條、第23條將施用毒品之刑事
    處遇程序，區分為「初犯」及「5年內再犯」、「5年後再犯
    」。依其立法理由之說明：「初犯」，經觀察、勒戒或強制
    戒治後，應為不起訴處分或不付審理之裁定；經觀察、勒戒
    或強制戒治執行完畢釋放後，「5年內再犯」者，因其再犯
    率甚高，原實施之觀察、勒戒及強制戒治既已無法收其實效
    ，爰依法追訴或裁定交付審理。至於經觀察、勒戒或強制戒
    治執行完畢釋放後，「5年後再犯」者，前所實施之觀察、
    勒戒或強制戒治已足以遮斷其施用毒品之毒癮，為期自新及
    協助其斷除毒癮，仍適用「初犯」規定，先經觀察、勒戒或
    強制戒治之程序。從而依修正後之規定，僅限於「初犯」及
    「5年後再犯」二種情形，始應先經觀察、勒戒或強制戒治
    程序。倘被告於5年內已再犯，經依法追訴處罰，縱其第3次
    （或第3次以上）再度施用毒品之時間，在初犯經觀察、勒
    戒或強制戒治執行完畢釋放5年以後，已不合於「5年後再犯
    」之規定，但因已於「5年內再犯」，顯見其再犯率甚高，
    原實施觀察、勒戒或強制戒治，已無法收其實效，即依該條
    例第10條處罰（最高法院95年第7次刑事庭會議決議參照）
    。本件被告施用海洛因之時間，雖在92年6月9日強制戒治期
    滿，視為執行完畢5年以後，然被告於強制戒治執行完畢5年
    內，已於96年9月13日，因施用第一級毒品案件，經臺灣板
    橋地方法院於97年1月6日，判處有期徒刑7月確定，有臺灣
    高等法院被告前案紀錄表附卷足憑，依照前開說明，被告已
    非「初犯」，亦不合於「5年後再犯」之規定，不再適用毒
    品危害防制條例第20條第1項，而應依法逕為追訴處罰。綜
    上，本案事證明確，被告犯行洵堪認定，應依法論科。
二、按海洛因係毒品危害防制條例第2條第2項第1款所明定之第
    一級毒品，不得非法持有、施用。核被告所為，係犯毒品危
    害防制條例第10條第1項之施用第一級毒品海洛因罪。其施
    用第一級毒品海洛因前持有海洛因之低度行為，應為施用海
    洛因之高度行為所吸收，不另論罪。被告前有事實欄所載被
    判處有期徒刑及執行完畢之紀錄，此有臺灣高等法院被告前
    案紀錄表在卷可憑，於前案有期徒刑執行完畢後，五年以內
    故意再犯本案有期徒刑以上之罪，為累犯，依刑法第47條第
    1項規定，加重其刑。爰審酌被告犯罪後坦承犯行，態度良
    好，惟前因施用毒品案件，經執行強制戒治及本院判處罪刑
    執行完畢，仍未戒除施用毒品惡習，足見素行不佳，意志力
    薄弱，及其施用之時間及次數、所生自我戕害之結果等一切
    情狀，量處如主文所示之刑。
據上論斷，應依刑事訴訟法第273條之1第1項、第299條第1項前
段，毒品危害防制條例第10條第1項，刑法第11條前段、第47條
第1項，判決如主文。
本案經檢察官申心蓓到庭執行職務。
中    華    民    國    97    年    11    月    27    日
                  刑事第十三庭  法  官  張文俊
以上正本證明與原本無異。
如不服本判決，應於收受送達後10日內向本院提出上訴書狀，並
應敘述具體理由；其未敘述具體上訴理由者，應於上訴期間屆滿
後20日內，向本院補提理由書（均應按他造當事人之人數附繕本
），「切勿逕送上級法院」。告訴人或被害人如對於本判決不服
者，應具備理由請求檢察官上訴，其上訴期間之計算係以檢察官
收受判決正本之日期為準。
                                書記官  陳鳳瀴
中    華    民    國    97    年    11    月    27    日
附錄本案論罪科刑法條全文：
毒品危害防制條例第10條第1項：
施用第一級毒品者，處六月以上五年以下有期徒刑。


司法院資訊處製作；財團法人民間司法改革基金會備份。
